臺灣臺北地方法院民事判決
　　　　　　　　　　　　　　　　  110年度北訴字第17號
原      告  潘柏丞  

訴訟代理人  林士勛律師
被      告  劉寶憶



訴訟代理人  周明添律師
上列當事人間損害賠償事件，於中華民國110年12月23日言詞辯
論終結，本院判決如下：
    主    文
被告應給付原告新臺幣壹拾貳萬捌仟壹佰柒拾肆元，及自民國一
百一十年二月七日起至清償日止，按年息百分之五計算之利息。
原告其餘之訴駁回。
訴訟費用新臺幣柒仟壹佰陸拾元由被告負擔。
本判決第一項原告以新臺幣肆萬肆元供擔保後得假執行；被告如
以新臺幣壹拾貳萬捌仟壹佰柒拾肆元為原告預供擔保後，得免為
假執行。
    事實及理由
一、原告主張：被告於民國108年8月22日上午6時45分許，駕駛
    車牌號碼000-0000號營業小客車，沿臺北市中正區忠孝東路
    2段行經金山南路1段交岔路口處，未遵守交通號誌竟貿然闖
    紅燈直行，適原告騎乘車牌號碼000-000號普通重型機車至
    該路口，遭被告所駕駛之上述車輛撞擊而人車倒地（下簡稱
    系爭車禍），致原告受有身體多處挫鈍傷、臉部鈍傷、頸部
    鈍傷、頸椎狹窄、第3/4頸椎椎間盤突出併中央脊髓損傷症
    候群、第4/5頸椎椎管狹窄等傷害。原告計有如下損失：
  ㈠財物損失計新臺幣（下同）1萬7300元：
　　原告騎乘之車牌號碼000-000號普通重型機車遭被告撞擊毀
    損，支出修繕費用1萬2500元；原告當時配戴之安全帽亦遭
    毀損，受有2000元之損失；另因車體傾倒，車廂內之棒球帽
    、雨衣及手套均因本件事故遺失，分別受有500元、1500元
    及800元之損失。原告所受財物損失部分共計1萬7300元（計
    算式：1萬2500元+2000元+500元+1500元+800元=1萬7300元
    ）。
　㈡醫療相關費用32萬5598元：
　　已支出醫療費用1萬4597元、就診交通費用7880元、藥品費
    用1921元、頸部護具1200元、手術費用自費項目約5萬元、
    人工椎間盤（無健保給付）一個約25萬元，共約30萬元，總
    計32萬5598元。　
　㈢不能工作之損失：
　　原告因本件事故受傷並於108年8月22日至108年12月27日間
    ，共請假10日至醫院就診，依原告每月薪資3萬2000元計算
    每日扣薪1066.6元、10日共受有1萬660元之薪資損失（計算
    式：3萬2000元/30x10=1萬666元）。
　㈣精神慰撫金30萬元：
    原告因本件事故受有身體多處挫鈍傷、臉部鈍傷、頸部鈍傷
    、頸椎狹窄、第3/4頸椎椎間盤突出併中央脊髓損傷症候群
    、第4/5頸椎椎管狹窄等傷害，受有皮開肉綻、每日需換藥
    包紮之苦，且因頸椎受傷致肩膀、手臂、手指、後背等均麻
    痛無力、雙腳僵硬、麻痺、行走不便之痛苦，不僅病情嚴重
    、反覆發作，且已嚴重影響生活及工作，經醫師評估其嚴重
    程度需以手術治療，然手術存有癱瘓風險，且需長期復健治
    療。原告目前身體疼痛已無法工作又無收入、被告至今均無
    賠償、和解之意願，致原告不僅無力支付手術費用、積欠就
    診費用，復日夜憂思沒錢進行手術治療該如何？倘手術癱瘓
    下半生又該如何度日？原告不僅飽受皮肉之苦，亦受精神折
    磨至鉅，爰請求被告給付精神慰撫金30萬元。
　㈤如上，總計請求65萬3558元（計算式：1萬7300元+32萬5598
    元+1萬660元+30萬元=65萬3558元）。並聲明：⒈被告應給付
    原告65萬3558元，及自起訴狀繕本送達翌日起至清償日止，
    按年息5％計算之利息。⒉願供擔保，請准予假執行。
二、被告則以：　　
　㈠依據台大醫院於110年8月18日所為的函覆「頸椎狹窄指的是
    退化性疾病，因此外傷並不會造成頸椎狹窄」、「但是外傷
    及退化皆會導致頸椎椎間盤突出。潘先生108年8月22日於本
    院就診時，頸椎核磁共振顯示其第三/四、四/五及五/六節
    頸椎椎間盤高度都已下降，而且呈現脫水的訊號外，椎間盤
    周圍也都有贅生骨之生成，因此潘先生本身即有一個頸椎退
    化疾病，其椎間盤突出及椎管狹窄之成因皆為退化。而外傷
    ，主要是導致其中央脊髓損傷症候群之表現」，故原告所患
    的頸椎管狹窄是否窄不是本件車禍肇事所致，故原告該部分
    只能准許2萬元。
　㈡依據台大醫院於110年10月6日所為的函覆，頸部護具費已包
    含在2萬元的醫療費內，故原告請求的頸部護具費1200元，
    不應准許。
　㈢原告請求交通費部分，因無計程車費收據，可資證明原告確
    實是搭計程車去看診，但被告同意就此部分車費，原告可請
    求搭捷運的費用。　　　
　㈣依據台灣東急保全公司所為的函覆，可知原告在108年8月到1
    2月間只請6天的病假，並不是原告所說的10天，故只能准許
    6天的薪資損失。
　㈤原告請求機車之損害，惟經折舊後，只能准許1032元。因原
    告主張的機車修繕費1萬2500元，並未計算折舊，自屬不合
    理，依據固定資產耐用年數表所示號碼2037的機車，其耐用
    年限是3年，採定率遞減法計算折舊，故機車每年折舊率為0
    .536，而本案原告所騎乘之機車似屬超過3年，故原告的請
    求只能准許1032元。原告請求安全帽之損失部分，一般人不
    可能買2000元的安全帽；又該安全帽已使用多年，殘餘價值
    無幾，原告藉機灌水損害的可能性極高，自屬不能予以准許
    。原告請求2800元的棒球帽、雨衣、手套等的遺失損害，一
    者與被告的過失傷害行為之間並無相當的因果關係；二者與
    原告之前在偵查時調解所說的互相矛盾，因原告之前在台北
    市中正區公所調解委員會調解時曾說「棒球帽、雨衣、手套
    放在機車置物箱，車禍當時並沒有任何物件拋出」；三者被
    告認為所謂的2800元的棒球帽、雨衣、手套遺失乙節，屬於
    原告藉機灌水損害的可能性極高，不能予以准許。
　㈥並聲明：⒈原告之訴駁回。⒉願供擔保得免予假執行。
三、兩造不爭執之事實：
　㈠被告於108年8月22日上午6時45分許，駕駛車牌號碼000-0000
    號計程車，沿台北市忠孝東路2段行駛，於行經前開路段與
    金山南路1段交叉路口處，因疏未注意，看錯號誌，致闖紅
    燈，撞上原告所騎乘車牌號碼000-000的重型機車，使原告
    人車倒地，受有身體多處挫鈍傷、頸部鈍傷、臉部鈍傷併中
    央脊髓損傷症候群。
　㈡被告劉寶憶已給付6萬元的損害賠償予原告，而原告已收到6
    萬元。
　㈢原告支出醫療費1萬4597元、藥品費1921元。　　　　
四、得心證之理由：　　
　㈠按當事人主張有利於己之事實者，就其事實有舉證之責任，
    民事訴訟法第277 條前段定有明文，是民事訴訟如係由原主
    張權利者，應先由原告負舉證之責，若原告先不能舉證，以
    證實自己主張之事實為真實，則被告就其抗辯事實即令不能
    舉證，或其所舉證據尚有疵累，亦應駁回原告之請求（最高
    法院17年上字第917 號判例意旨參照）。又事實有常態與變
    態之分，其主張常態事實者無庸負舉證責任，反之，主張變
    態事實者，則須就其所主張之事實負舉證責任（最高法院86
    年度台上字第891 號判決意旨參照）。再者，侵權行為之成
    立，須行為人因故意過失不法侵害他人權利，亦即行為人須
    具備可歸責性、違法性，並且該不法行為與損害間有因果關
    係，始能成立，主張侵權行為損害賠償請求權之人，對於侵
    權行為之成立要件應負舉證責任。又民法第184條第1項前段
    、後段及第2項規定，侵權行為之構成有三種類型，即因故
    意或過失之行為，不法侵害他人權利，或因故意以背於善良
    風俗之方法加損害於他人之一般法益，及行為違反保護他人
    之法律，致生損害於他人，各該獨立侵權行為類型之要件有
    別。是以侵權行為被害人應就行為人因故意或過失，及不法
    侵害其權利，並二者間有相當因果關係之事實負舉證責任。
    另被害人依民法184條第2項請求賠償責任，仍須受害人證明
    行為人有違反保護他人之法律之事實，其損害之發生與行為
    人違反保護他人之法律，二者間有相當因果關係之事實負舉
    證責任。
　㈡關於系爭車禍可歸責於被告，兩造對之並不爭執，復有本院1
    09年度審交簡字第262號刑事簡易判決在卷可稽，故原告依
    侵權行為之規定向被告主張損害賠償為有理由，茲審酌原告
    得請求之數額如后：　
　⒈關於原告支出醫療費1萬4597元、藥品費1921元，被告並不爭
    執（本院卷第466頁），則原告請求前開費用應予准許。
　⒉關於原告主張就診交通費用7880元部分，僅在990元之範圍內
    為有理由：　
　　因原告未提供計程車費收據供本院審酌，加以，原告亦未提
    供醫囑證明其客觀上有搭乘計程車去看診之必要，從而，原
    告僅可請求搭捷運的費用。原告住處位於臺北市中山區中山
    北路3段（捷運民權西路站），往返臺大醫院（捷運臺大醫
    院站）為40元共14次計560元（計算式：40元×14＝560元），
    往返國泰綜合醫院（捷運信義安和站）為50元共5次計250元
    （計算式：50元×5＝250元），加計往返臺北市立聯合醫院交
    通費180元，就醫交通費用合計990元（計算式：560元＋250
    元＋180元＝990元）應予准許，超過該部分之費用，應予駁回
    。　　　
　⒊原告請求頸部護具1200元，不應准許：
　　依據台大醫院於110年10月6日校附醫秘字第1100904664號所
    為的函覆，頸部護具費已包含在2萬元的醫療費內，故原告
    請求的頸部護具費1200元，不應准許。
　⒋原告請求機車修繕費用1萬2500元，不應准許：　
　　原告固提出行車執照（本院卷第384頁）、買賣轉讓合約書
    （本院卷第385頁）為證，惟系爭機車依買賣轉讓合約書所
    載為訴外人潘年華所有，並非原告，從而，原告非系爭機車
    之請求權人，其向被告請求機車修繕費用1萬2500元，不應
    准許。
　⒌原告請求棒球帽、雨衣、手套等遺失及安全帽毀損共4800元
    ，不應准許：　　　
　　原告請求棒球帽、雨衣、手套等遺失及安全帽毀損共4800元
    （計算式：2000元+500元+1500元+800元=4800元），本院已
    命原告提出購買證明及因果關係的證明（本院卷第237頁第3
    2行），惟迄110年12月23日辯論終結前原告未提供該等證據
    供本院審酌；加以，被告抗辯：原告之前在台北市中正區公
    所調解委員會調解時曾說「棒球帽、雨衣、手套放在機車置
    物箱，車禍當時並沒有任何物件拋出」等語，足認原告就該
    等物品是否被告系爭車禍所致不能無疑，從而，原告請求棒
    球帽、雨衣、手套等遺失及安全帽毀損共4800元，不應准許
    。
　⒍原告請求手術費用自費項目約5萬元、人工椎間盤（無健保給
    付）一個約25萬元，共約30萬元部分，僅在10萬元部分為有
    理由：　
　　被告雖辯稱：依據台大醫院於110年8月18日所為的函覆「頸
    椎狹窄指的是退化性疾病，因此外傷並不會造成頸椎狹窄」
    、「但是外傷及退化皆會導致頸椎椎間盤突出。潘先生108
    年8月22日於本院就診時，頸椎核磁共振顯示其第三/四、四
    /五及五/六節頸椎椎間盤高度都已下降，而且呈現脫水的訊
    號外，椎間盤周圍也都有贅生骨之生成，因此潘先生本身即
    有一個頸椎退化疾病，其椎間盤突出及椎管狹窄之成因皆為
    退化。而外傷，主要是導致其中央脊髓損傷症候群之表現」
    ，故原告所患的頸椎管狹窄是否窄不是本件車禍肇事所致，
    故原告該部分只能准許2萬元云云。惟查，前述臺大醫院之
    函覆中亦提及「…當時的診斷為頸椎椎管狹窄併發一個中央
    脊髓損傷症候群，…接受重新評估後，本院仍建議手術，…但
    潘先生還是無法做出決定…」，可見系爭車禍的確造成原告
    中央脊髓損傷，但原告未來實施手術時亦同時治療其頸椎椎
    管狹窄（既往症），該部分費用自應其手術中扣除。然而，
    本件原告未提出施行該手術需多少費用，僅於狀內書明「手
    術費用自費項目約5萬元、人工椎間盤（無健保給付）一個
    約25萬元，共約30萬元」，本院依民事訴訟法第222條第2項
    「當事人已證明受有損害而不能證明其數額或證明顯有重大
    困難者，法院應審酌一切情況，依所得心證定其數額」之規
    定，認為該部分手術費用，並考慮扣除既往症之部分，原告
    之請求在10萬元之範圍內有理由。
　⒎原告主張不能工作之損失1萬666元為有理由：
　　原告主張因本件事故受傷並於108年8月22日至108年12月27
    日間，共請假10日至醫院就診，依原告每月薪資3萬2000元
    計算每日扣薪1066.6元、10日共受有1萬660元之薪資損失（
    計算式：3萬2000/30x10=1萬666）等語。經查，原告總計至
    臺大醫院共17次(包含保險已理賠之部分，尚無證明亦理賠
    不能工作之損失)、至國泰綜合醫院共5次、至聯合醫院1次
    ，有原告提出醫療費用收據可稽（本院卷第47至84頁），各
    該門診之期間，原告勢必請假半日不能工作，從而，原告至
    少需請假11.5天前往門診。再依原告提供之存摺影本計算其
    平均月薪3萬1526元【計算式：（2萬5324元＋4400元＋200元＋
    500元＋500元＋1萬5000元＋1萬2698元＋1000元＋400元＋4400元＋
    1200元＋2萬8898元＋4400元＋2萬8898元＋2120元＋4400元＋2萬7
    648元＋300元＋4300元＋500元＋2萬1698元＋1200元＋2600元＋2萬
    8898元＋1650元＋2600元＋2萬3946元＋1500元＋540元＋2萬6046
    元＋500元＋1500元＋340元＋2萬8746元＋570元＋2600元＋2萬8746
    元＋2000元＋500元＋1500元＋2萬8746元＋4300元＋500元）÷12＝3
    萬1526元】（本院卷第281至289頁），從而，原告主張工作
    損失1萬666元在其得請求之範圍內（計算式：3萬1526元×11
    .5／30＝1萬2085元，四捨五入至整數)，應予准許。
　⒏原告得請求慰撫金6萬元：
　　按慰藉金之賠償須以人格權遭遇侵害，使精神上受有痛苦為
    必要，其核給之標準固與財產上損害之計算不同，然非不可
    斟酌雙方身分資力與加害程度，及其他各種情形核定相當之
    數額（最高法院51年台上字第223號判決要旨參照）。查，
    本院於110年4月29日命兩造陳報學歷、工作、月薪及名下有
    無動產、不動產，惟兩造迄110年12月23日言詞辯論終結前
    皆未陳報，惟據偵卷警詢筆錄記載，原告專科畢業，現任職
    總幹事，月收入為3萬餘元(如前述)；被告則為大學畢業，
    現任計程車司機（涉及私人個資不予過度詳載）。審酌上開
    兩造之身分、地位、經濟狀況；以及被告加害情形與造成之
    影響、原告痛苦之程度等各種情狀，認原告請求被告賠償非
    財產上損害30萬元尚屬過高，應以6萬元為適當。　
　⒐惟被告已於刑事程序中給付原告6萬元(本院109年度審交易字
    第398號刑事卷宗第42頁)，應予扣除，從而，原告主張被告
    應賠償12萬8174元（計算式：醫療費1萬4597元＋藥品費1921
    元＋交通費990元＋手術費10萬元＋不能工作之損失1萬666元＋
    慰撫金6萬元－刑事程序已賠償6萬元＝12萬8174元），即屬有
    據。
五、綜上，原告請求被告給付12萬8174元，及自本件起訴狀繕本
    送達之翌日即110年2月7日（本院卷第121頁）起至清償日止
    ，按年息百分之5計算之利息，為有理由，應予准許。關於
    該部分原告願供擔保假執行之聲請，亦予准許，至於超過此
    範圍，為無理由，應予駁回，其假執行之聲請，失所附麗，
    應併駁回之。
六、本件事證已臻明確，兩造其餘攻擊防禦方法與判決之結果不
    生影響，爰不一一贅論，併此敘明。
七、訴訟費用負擔之依據：民事訴訟法第79條。本件訴訟費用額
    ，依後附計算書確定如主文所示金額。
中　　華　　民　　國　　111 　年　　1 　　月　　25　　日
                          民事庭  法  官  趙子榮
以上正本係照原本作成
如對本判決上訴，須於判決送達後20日內向本院提出上訴狀。如
委任律師提起上訴者，應一併繳納上訴審裁判費。
中　　華　　民　　國　　111 　年　　1 　　月　　25　　日
                                  書記官  陳怡安
計   算   書：
項        目             金   額（新臺幣）    備    註
第一審裁判費             7160元
合        計             7160元